【裁判字號】    89,交聲,239
【裁判日期】    891031
【裁判案由】    違反道路交通管理處罰條例聲明異議
【裁判全文】
臺灣臺北地方法院交通事件裁定                    八十九年度交聲字第二三九號
    異議人即
    受處分人  乙○○
右列受處分人因違反道路交通管理處罰條例案件，對於臺北市交通事件裁決所中華民
國八十九年四月五日所為之處分( 原處分案號：北市交裁駕字第22-A00000000號 )聲
明異議，本院裁定如左：
        主      文
異議駁回。
        理      由
一、按「道路交通管理處罰條例」第三條第八款及「道路交通安全規則」第二條第一
    項第一款，均明文規定該等有關道路交通管理法規所稱之「汽車」均包括「機器
    腳踏車」。駕駛人駕駛汽( 機 )車，應遵守道路交通標誌、標線、號誌之指示，
    並服從執行交通勤務之警察或依法令執行指揮交通及交通稽查任務人員之指揮，
    「道路交通安全規則」第九十條有明文規定。汽( 機 )車駕駛人轉彎時，有不依
    標誌、標線、號誌指示之情形者，處銀元二百元以上六百元以下( 即新臺幣六百
    元以上一千八百元以下 )罰鍰並記違規點數一點，「道路交通安全規則」第四十
    八條第二款有處罰規定。又汽( 機 )車駕駛人駕駛汽( 機 )車，有撞傷正執行交
    通勤務中之警察情形者，吊銷其駕駛執照，「道路交通管理處罰條例」第六十一
    條第一項第三款亦有規定。
二、本件受處分人即異議人乙○○於八十九年二月十九日中午十二時卅分許，駕駛一
    輛車牌AVZ-587 號重型機器腳踏車，沿臺北市○○○路東向第三車道行駛，途經
    民權東路、瑞光街交岔路口( 路口中央有義交鄭照堂依法令執行交通指揮 )，欲
    左轉瑞光街行駛之際，疏未注意遵守「機車兩段式左轉」標誌之指示，逕自駕車
    左轉瑞光街行駛，適為站在瑞光街口行人穿越道上執行交通勤務之臺北市政府警
    察局交通警察大隊內湖分隊員警尤宗坤發覺，伸出右手上前示意攔停制止，受處
    分人意圖閃避執行交通勤務警察尤宗坤之攔停指揮，佯作準備停車狀，卻又突然
    加速左切駛入瑞光街( 北向 )內線快車道逃逸，甲○○○○閃避不及，以致右手
    遭該輛重型機器腳踏車右後視鏡擦撞，受有「右手挫傷合併肌腱炎」之傷害。受
    處分人經警記下車牌號碼循線查獲後，臺北市政府警察局交通警察大隊第四組執
    勤員警蔡錫蒼以其有違反「道路交通管理處罰條例」第四十八條第二款及第六十
    一條第一項第二款規定之行為而掣單( 北市警交大字第A00000000 號 )舉發。原
    處分機關亦依「道路交通管理處罰條例」第四十八條第二款、第六十三條第一項
    第一款及第六十一條第一項第二款規定，裁處新臺幣六百元罰鍰並記違規點數一
    點，且吊銷其駕駛執照。
三、訊據受處分人乙○○雖就其駕駛該輛車牌AVZ-587 號重型機器腳踏車於前揭時地
    不依兩段式左轉標誌指示左轉瑞安街而撞傷執行交通勤務警察尤宗坤之事實供承
    不諱，惟辯稱略以「本人並非蓄意撞傷甲○○○○，係尤警員在本人駕車左轉瑞
    光街時，瞬間衝出攔截並以右手抓我的右臂而受挫傷，希望改以較輕之處罰」云
    云。經查：
    (一)右揭受處分人乙○○駕駛該輛車牌AVZ-587 號重型機器腳踏車於前揭時地不
        依「機車兩段式左轉」標誌之規定，逕自駕車左轉瑞光街行駛，遭正在執行
        交通勤務中之警察尤宗坤指揮攔停制止，竟佯作停車卻又突然加速左切駛入
        瑞光街( 北向 )內線快車道逃逸等事實，業據證人( 即被害人 )甲○○○○
        於警訊( 交通事故談話紀錄表 )中證述綦詳，核與目擊證人( 適在民權東路
        、瑞光街交岔路口中央依法令指揮交通義交 )鄭照堂於警訊( 交通事故談話
        紀錄表 )中之證述相符，有「交通事故談話紀錄表」影本二紙、「道路交通
        事故調查報告表」影本、「交通事故分析研判表」影本及受處分人與被害人
        甲○○○○達成民事上和解賠償新臺幣一萬二千元之和解書影本等件在卷可
        資佐證。被害人甲○○○○受有「右手挫傷合併肌腱炎」之傷害，亦有財團
        法人康寧醫院八十九年二月十九日出具之診斷證明書一紙在卷可稽。受處分
        人確有前揭不依「機車兩段式左轉」標誌指示左轉之駕駛行為及「撞傷正執
        行交通勤務中之警察」之情形，均堪認定屬實。
    (二)受處分人乙○○係領有合格駕駛執照之駕駛人，其就「道路交通安全規則」
        第九十條「駕駛人駕駛汽( 機 )車，應遵守道路交通標誌、標線、號誌之指
        示，並服從執行交通勤務之警察或依法令執行指揮交通及交通稽查任務人員
        之指揮」之規定，自應知之甚稔。況依卷附「道路交通管理處罰條例事故調
        查報告表」所載，本件事故發生當時係日間、天候晴、路面乾燥無缺陷、視
        距良好無障礙物且行車管制號誌正常等情形觀之，查無任何足令受處分人乙
        ○○有何不能注意前揭規定之情事，其應注意且能注意竟疏未注意，以致撞
        傷正執行交通勤務中之警察尤宗坤，其對於本件交通事故之發生自有過失無
        疑。從而原處分機關依「道路交通管理處罰條例」第四十八條第二款、第六
        十三條第一項第一款及第六十一條第一項第二款等規定，依序分別裁處新臺
        幣六百元罰鍰並記違規點數一點及吊銷其駕駛執照之處分，其認事用法，核
        無違誤。本件聲明異議為無理由，應予駁回。
據上論斷，應依道路交通案件處理辦法第十九條，裁定如主文。
中      華      民      國  八  十  九    年    十      月    卅一    日
                          臺灣臺北地方法院交通法庭
                                  法  官  鍾      華
右正本證明與原本無異。
如不服本裁定，應於裁定送達後五日內向本院提出抗告狀。
                                  書記官  黃  繡  琴
中      華      民      國    八  十  九    年    十      月    一      日


司法院資訊處製作；財團法人民間司法改革基金會備份。
